臺灣高等法院民事裁定　　　　　　　　　96年度抗字第1860號
　　抗　告　人
　　即第三　人　　乙○○
抗告人因債權人臺灣新光商業銀行股份有限公司等與債務人甲○
○間強制執行事件聲明異議，對於中華民國96年月17日臺灣板橋
地方法院93 年度執字第18052號所為裁定提起抗告，本院裁定如
下：
    主  文
抗告駁回。
抗告程序費用由抗告人負擔。
    理  由
一、抗告人於原法院異議及本件抗告意旨略以：伊就本件強制執
    行事件執行標的物即台北縣新莊市中港厝第150、150-2、15
    0-6、150-7、150-8、150-9、151、151-2、 151-3、151-15
    、151-16等11筆地號（下稱系爭11筆土地）係具有優先承買
    權之共有人，而系爭土地上三七五租約承租人之優先承買權
    已因台北縣新莊市公所94年1月6日北縣莊工字第0940000862
    號函文所載台北縣新莊市公所都市計畫土地使用區分證明書
    之記載：系爭土地變更為道路用地、第二種住宅區、第一種
    住區，均非屬耕地，且經伊發函予三七五租約之承租人予以
    終止，故三七五租約之承租人並無優先承買權。系爭土地拍
    定後，竟通知三七五租約之承租人行使優先承買，影響伊之
    權益，爰聲明異議等情。
    原裁定駁回抗告人之異議，係以：台北縣新莊市公所96 年7
    月25日北縣莊民字第0960044347號函復內容可知：系爭土地
    之三七五租約仍存在，並未終止，有效期間至97年12月31日
    ，且三七五租約承租人蔣根煌、蔣火樹亦具狀提出三七五租
    約證明書及現場照片等為證，陳明渠等為系爭土地現今仍繼
    續耕作之三七五租約承租人，執行法院不作實體審究，依上
    開證據形式審認，因而通知詢問三七五租約承租人是否行使
    優先承買權，程序並無違誤；抗告人爭執三七五租約是否確
    已不存在，應另循實體訴訟解決，為裁判之基礎。
二、按農地上有三七五租約，承租人主張有優先承買權存在，若
    相對人有所爭執，應待法院就此實體爭執予以確定，執行法
    院並無逕行調查審認之權利，自非依強制執行法第12條所定
    之聲請或聲明異議所得解決。
三、本件強制執行事件係債權人誠泰商業銀行股份有限公司【其
    後因合併而消滅，存續之公司為台灣新光商業銀行股份有限
    公司（下稱新光銀行）】持其對債務人甲○○取得之拍賣抵
    押物確定裁定（原法院90年度拍字第2089號）為執行名義，
    向原法院聲請就債務人甲○○之所有財產為強制執行，原法
    院於93 年7月26日委託台灣金融資產服務股份有限公司（下
    稱台灣金資公司）查封坐落台北縣新莊市中港厝150、150-2
    、151、151-2、151-3等5筆、 債務人甲○○應有部分為1/2
    之土地，嗣經債權人於94年1月19 日聲請暫緩執行，原法院
    於94年1月24日准延緩執行至94年4月17日；其後債權人於94
    年4月7日向原法院聲請代於93年12 月3日死亡之債務人甲○
    ○辦理繼承登記獲准後，復於95年10月11日具狀向原法院聲
    請另對債務人甲○○所有之同段150-6、150-7、150-8、151
    -9、151-15、151-16等6筆、應有部分1/2之土地追加代辦繼
    承登記。另台北縣新莊市公所94年1月6日函覆台灣金資公司
    ：系爭11筆地號土地皆有訂立三七五租約等語，原法院再於
    96 年7月19日函詢台北縣新莊市市公所有關系爭11筆土地之
    所有權人是否終止三七五租約？嗣抗告人以其為系爭11筆土
    地之另一共有人林朝才（應有部分1/2）之繼承人之一， 已
    經全體繼承人同意將系爭11筆土地協議由抗告人辦理繼承登
    記；其後，系爭11筆土地之三七五租約承租人蔣根煌、蔣火
    樹於96年8月3日出具三七五租約證明及現場照片，聲請行使
    優先承買權，台灣金資公司於96年9月13 日發函通知系爭11
    筆土地之共有人即抗告人：三七五租約承租人蔣根煌行使優
    先購買權之次序優於抗告人等情，有上開確定判決、民事補
    正暨聲請暫緩執行、聲請狀、台北縣新莊市公所函、原法院
    93年7月26日、94年1月24日、94年4月12日、96年7月19日、
    96年8月1日函件、抗告人提出遺產分割協議書、印鑑證明及
    台灣金資公司函等件在卷可堪 （原法院卷(一)第14-16、85、
    92、94、96、100、106、107， 卷(二)第83、103、109-124、
    152-159、203、212頁）， 可見：原法院就本件強制執行程
    序進行至決定優先購買權人之次序階段，強制執行程序尚未
    終結，是抗告人聲明異議，尚無不合，先予敘明。
四、次查：系爭11筆土地之三七五租約承租人蔣根煌、蔣火樹於
    96年8月3日就系爭執行標的物之占用情形向原法院陳報：系
    爭土地於新莊市公所訂有三七五租約，現場至今仍為農作中
    ，爰聲請就系爭土地行使優先購買權等語，有該二人之聲請
    確認優先購買權利狀可按（原法院卷(二)第107-108頁）， 核
    與台北縣新莊市公所復於96年7月25 日函復系爭土地三七五
    租約承租人為蔣火樹、蔣根煌，租期至97年12月31日止等情
    一致（原法院卷(二)第105頁）。而本件抗告人則以：系爭150
    、150-8地號2筆土地，已經編定為第一種住宅區， 另150-2
    、151、151-2、151-3等4筆地號則經編定為道路用地，已非
    耕地；且債務人甲○○之繼承人連麗曼、林子恆、林子均、
    林子芸及系爭土地之另一登記共有人林朝才繼承人之前均已
    共同授權伊向承租人終止三七五租約，是承租人蔣根煌、蔣
    火樹自無優先承購權存在等節，亦據提出授權書、96年6 月
    22 日北投郵局第748號存證信函及承租人收受之回執影本為
    據（原法院卷(二)第96頁，本院卷第13、15、17-19頁）。 是
    本件重要爭點在於：系爭11筆土地上之三七五租約究竟是否
    已經土地所有權人合法終止，惟此屬系爭土地之三七五租約
    出租人與承租人雙方之實體事項爭執，應另行提出訴訟以茲
    解決，執行法院並無調查審認實體事項之權利，自非依強制
    執行法第12條所定之聲請或聲明異議所得解決，故抗告人就
    承租人行使優先承買權一節聲明異議，為無理由，應予駁回
    。
五、綜上所述，原法院依系爭土地之三七五租約登記事項之登記
    ，因認系爭土地上三七五租約之承租人得行使優先承買權，
    尚無不合。至於抗告人所述：系爭土地所有權人已終止三七
    五租約云云，核係實體爭議事項，應另行提起訴訟以茲解決
    ，執行法院並無調查審認之權，因而駁回抗告人之異議，尚
    無不合。抗告人仍執陳詞提起抗告，為無理由，應予駁回。
六、據上論結：本件抗告為無理由， 依強制執行法第30條之1，
    第495條之1、第449條第1項、第95條、第78條，裁定如主文
    。
中　　華　　民　　國　　96　　年　　12　　月　　31　　日
                    民事第一庭
                        審判長法　官  張耀彩
　　　　  　　　　　　　　　　法　官  盧彥如
　　　　　  　　　　　　　　　法　官  林金吾
正本係照原本作成。
本裁定除以適用法規顯有錯誤為理由，並經本院許可外，不得再
抗告。如提起再抗告，應於收受後10日內委任律師為訴訟代理人
向本院提出再抗告狀。並繳納再抗告費新台幣１千元。
中　　華　　民　　國　　96　　年　　12　　月　　31　　日
                              書記官  張淑芳
